【裁判字號】    92,訴,1106
【裁判日期】    921210
【裁判案由】    違反台灣地區與大陸地區人民關係條例
【裁判全文】
臺灣臺中地方法院刑事判決                        九十二年度訴字第一一六號
    公  訴  人  臺灣臺中地方法院檢察署檢察官
    被      告  庚○○
                己○○
                戊○○
右列被告等因違反臺灣地區與大陸地區人民關係條例案件，經檢察官提起公訴（九十
一年度偵字第一四一九九號），復經本院合議庭裁定由受命法官獨任進行簡式審判程
序，本院判決如左：
    主  文
庚○○、己○○、戊○○共同違反不得使大陸地區人民非法進入臺灣地區之規定，各
處拘役伍拾日，如易科罰金，均以參佰元折算壹日，均緩刑貳年。
    事  實
一、庚○○為高雄籍「昇朋號」漁船船長，己○○為該漁船之所有權人兼船員，戊○○則為該漁船之船員，其三人於民國九十一年七月二十日凌晨二時十五分許，共
    同駕駛該漁船，連同於臺中縣梧棲港海上船屋所接駁合法僱用之大陸籍漁工甲○○（自九十年十月三日受戊○○僱用，其所涉國家安全法第六條第一項違反出入
    境限制罪部分，嗣到案後另行審結），一併申報出海作業捕魚，詎其三人均明知
    大陸地區人民非經申請核准不得進入臺灣地區，竟仍基於犯意之聯絡，共同於九
    十一年七月二十一日晚上九時五分許，以上揭漁船將大陸地區人民甲○○非法載
    入臺中縣梧棲漁港碼頭，擬使甲○○非法進入臺灣地區。嗣於同日晚上九時二十
    分許，經行政院海岸巡防署中部地區巡防局第三海岸巡防總隊梧棲漁港安檢所執
    行港巡監視卸貨勤務時在該漁船上查獲甲○○而查悉上情。
二、案經行政院海巡署中部地區巡防局第三海岸巡總隊報請臺灣臺中地方法院檢察署
    檢察官偵查起訴。
    理  由
一、訊據被告庚○○、己○○、戊○○於本院審理中對於右揭事實均坦承不諱，核與
    證人丙○○於警詢中、證人乙○○、丁○○於警詢及偵查中、證人袁文宗於偵查
    中證述情節相符，並漁船具領保管切結書、機漁船（含船員）進出港檢查表、照
    片四幀、船舶檢查證書、高雄縣政府函、中部地區巡防局第三海岸巡總隊函在卷
    足憑。又按臺灣地區與大陸地區人民關係條例第十五條第一款關於不得使大陸地
    區人民非法進入臺灣地區之規定，係指未經主管機關許可，擅自使大陸地區人民
    進入臺灣地區而言。又行政院農業委員會依臺灣地區與大陸地區人民關係條例第
    十條第三項訂定發布之臺灣地區漁船船主接駁受僱大陸地區船員許可辦法第七條
    第一項規定：「僱用大陸船員之漁船經許可進入十二浬以內海域後，除不得作業
    外，漁船應直接駛往劃定地區，將大陸船員暫置原船或其他漁船，並由直轄市、
    縣（市）政府漁業主管機關查核；其涉及安全者，由當地警察機關處理。」臺灣
    地區漁船船主接駁受僱大陸地區船員應行注意事項五亦規定：「大陸船員隨漁船
    進入十二浬以內海域後，不得從事捕撈作業，應由其漁船直接載往錨泊區，暫置
    船上。大陸船員除特殊情況，經警察機關核准外，不得隨船停靠碼頭或登岸。」
    因此，合法僱用之大陸船員，僅得暫置於十二浬以內海域劃定地區之漁船上，仍
    不得在十二浬內之海域作業、隨船停靠碼頭或登岸。此項規定，旨在規範大陸船
    員之僱用、接駁及管理等事項，非謂一經合法僱用並暫置在劃定地區漁船上之大
    陸船員，即屬已受進入臺灣地區之許可（最高法院八十九年度臺上字第四五四九
    號、九十二年度臺上字第二七六三號判決參照）。是本件事證明確，被告等之犯
    行均堪予認定。
二、核被告等所為，均係違反臺灣地區與大陸地區人民關係條例第十五條第一款之不
    得使大陸地區人民非法進入臺灣地區之規定，應依同條例第七十九條第一項之罪
    處斷。被告三人間就上開犯行，有犯意之聯絡及行為之分擔，均為共同正犯。又
    公訴人認被告等所犯係違反臺灣地區與大陸地區人民關係條例第十五條第一款之
    規定，則被告等應係基於使大陸地區人民非法進入臺灣地區之意圖方是，惟於起
    訴事實中誤繕為非法引進大陸人民來臺工作之犯意，併此敘明。（再被告三人載
    運前開大陸漁工進入臺灣地區之行為，是否另有違反同條例第二十八條之一第一
    項之規定，應依同條例第八十條第一項之規定處斷之問題，按不得使大陸地區人
    民非法進入臺灣地區，同條例第十五條第一款已定有明文，因該條款之規定僅就
    使大陸地區人民非法進入臺灣地區之行為予以規範，而對於使大陸地區人民非法
    進入臺灣地區以外之國家或地區，則有所遺漏，為填補該立法之漏洞，遂於八十
    六年五月十四日增列同條例第二十八條之一第一項，以為補充，此觀該條例第十
    五條第一款、第二十八條之一第一項之文義、規定之刑度及體系自明。因此該條
    例第二十八條、第二十八條之一之規定，係專就私行運送大陸地區人民至臺灣地
    區以外之國家或地區之行為所為之規範，若中華民國船舶船長私行運送大陸地區
    人民至臺灣地區，則係違反同條例第十五條第一款之規定，並不同時該當於同條
    例第二十八條之一第一項之規定，而本案公訴人亦未認被告等涉犯同條例第二十
    八條之一第一項之犯行，附此敘明）。爰審酌被告等犯罪之動機、目的、被告己○○為船舶所有人，被告庚○○為船長，被告戊○○為船員兼大陸漁工之僱用人
    ，手段尚稱平和、且一入港即遭查獲，尚未產生重大危害及犯後坦承犯行，犯後
    態度尚稱良好等一切情狀，各量處如主文所示之刑，並均諭知易科罰金之折算標
    準。末查被告等前均未曾受有期徒刑以上刑之宣告，有臺灣臺中地方法院檢察署
    刑案資料查註紀錄表及臺灣高等法院被告全國前案紀錄表在卷可按，被告等已坦
    承犯行，深具悔意，其經此教訓，當知警惕而無再犯之虞，本院綜核各情，所宣
    告之刑，認以暫不執行為適當，併均予宣告緩刑二年，以啟自新。
據上論斷，應依刑事訴訟法第二百九十九條第一項前段、第二百七十三條之一第一項
，臺灣地區與大陸地區人民關係條例第七十九條第一項，刑法第十一條前段、第二十
八條、第四十一條第一項前段、第七十四條第一款，罰金罰鍰提高標準條例第二條，
判決如主文。
中     華     民     國     九 十 二     年      十二     月     十     日
                               臺灣臺中地方法院刑事第十一庭
                                   法  官  蔡  美  華
如不服本判決，應於判決送達後十日內向本院提出上訴狀，上訴於臺灣高等法院臺中
分院( 須附繕本 )。
                                   書記官
中     華     民     國     九 十 二     年      十二     月     十     日
附錄法條：
臺灣地區與大陸地區人民關係條例
第十五條    左列行為不得為之：
            一  使大陸地區人民非法進入臺灣地區。
            二  招攬臺灣地區人民未經許可使之進入大陸地區。
            三  使大陸地區人民在臺灣地區從事未經許可或與許可目的不符之活動
                。
            四  僱用或留用大陸地區人民在臺灣地區從事未經許可或與許可範圍不
                符之工作。
            五  居間介紹他人為前款之行為。
第七十九條  違反第十五條第一款規定者，處五年以下有期徒刑、拘役或科或併科新
            臺幣五十萬元以下罰金。
            以犯前項之罪為常業者，處一年以上七年以下有期徒刑，得併科新臺幣
            一百萬元以下罰金。
            第一項之未遂犯罰之。


司法院資訊處製作；財團法人民間司法改革基金會備份。
